【裁判字號】    95,易,552
【裁判日期】    951020
【裁判案由】    違反保護令罪
【裁判全文】
臺灣屏東地方法院刑事判決               95年度易字第552號
公  訴  人  臺灣屏東地方法院檢察署檢察官
被      告  丙○○
上列被告因違法家庭暴力防治法案件，經檢察官提起公訴（95年
度偵字第3148號、95年度偵字第4422號），被告於準備程序中先
就被訴事實為有罪之陳述，本院合議庭裁定改依簡式審判程序審
理，判決如下：
    主  文
丙○○違反法院依家庭暴力防治法第十三條所為禁止禁止實施家
庭暴力行為及禁止直接騷擾之裁定，處有期徒刑參月，如易科罰
金，以銀元參佰元折算壹日。又違反法院依家庭暴力防治法第十
三條所為禁止實施家庭暴力行為之裁定，處有期徒刑伍月，如易
科罰金，以新臺幣壹仟元折算壹日。扣案之球棒壹支、菜刀貳把
、剪刀壹支及檳榔刀壹支，沒收。應執行有期徒刑柒月，如易科
罰金，以銀元參佰元折算壹日，緩刑參年，緩刑期內付保護管束
。扣案之球棒壹支、菜刀貳把、剪刀壹支及檳榔刀壹支，均沒收
。
    事  實
一、丙○○明知其為戊○○之配偶，廖怡婷、廖宇賢之父，甲○○、丁○○○之次子，乙○○之弟，彼此間具有家庭暴力防
    治法第3 條第1 款所定之家庭成員關係，且其因曾對戊○○
    、甲○○、丁○○○、乙○○等人實施家庭暴力，先後經本
    院於95年4 月25日裁定核發95年度暫家護字第202 號民事暫
    時保護令，及於同年5 月29日裁定核發95年度家護字第255
    號民事通常保護令，命令丙○○不得對戊○○、廖怡婷、廖
    宇賢實施身體或精神上不法侵害之行為，並不得直接或間接
    對上述之人為騷擾行為；復經本院於同年7 月5 日裁定核發
    95年度家護字第276 號民事通常保護令，命令丙○○不得對
    甲○○、丁○○○、乙○○實施身體或精神上不法侵害之行
    為，並不得直接或間接對上述之人為騷擾行為。詎丙○○於
    95年5 月11日、6 月20日及7 月13日分別收受上開裁定而知
    悉其內容後，仍不予理會，於上開保護令有效期間內，基於
    違反上開保護令之犯意，分別為下列行為：
  (一)於95年5 月15日17時30分許，在屏東縣屏東市○○路738 巷
    38號住處，藉著酒意大聲叫罵，並將放置在住處1 樓浴室之
    牙刷、杯子、2 樓之電扇、衣服等物品丟擲在地上，廖怡婷
    、廖宇賢均心生畏懼而大哭，以此方式而對廖怡婷及廖宇賢
    實施精神上不法侵害及騷擾，直至同日19時許，警方到場逮
    捕。
  (二)於95年7 月25日19時許起至同年月26日9 時許止，在上開住
    處，分別以鋁製球棒敲打地板、將菜刀、檳榔刀、剪刀插在
    客廳之桌子、將房間內之衣服丟擲在地上、丟擲電風扇，致
    風扇葉片破裂損壞（毀損部分業經撤回告訴），以此方式對
    在場之戊○○、甲○○、丁○○○、乙○○、廖宇賢心實施
    精神上不法侵害之行為，並對戊○○恫嚇稱：如果其被關的
    話，會先打死伊，其的拳頭打伊會讓伊驗不出傷等語，以上
    述加害生命、身體之事，恐嚇戊○○致生危害於安全。嗣經
    警據報前往處理，並扣得丙○○所有之上開球棒1 支、菜刀
    2 把、剪刀及檳榔刀各1 支。
二、案經戊○○訴由屏東縣警察局屏東分局報請臺灣屏東地方法
    院檢察署偵查起訴。
    理  由
一、按除被告所犯為死刑、無期徒刑、最輕本刑為3 年以上有期
    徒刑之罪或高等法院管轄第一審案件者外，於法院行準備程
    序進行中，被告先就被訴事實為有罪之陳述時，審判長得告
    知被告簡式審判程序之旨，並聽取當事人、代理人、辯護人
    及輔佐人之意見後，裁定進行簡式審判程序，刑事訴訟法第
    273 條之1 第1 項定有明文。被告丙○○所為係犯死刑、無
    期徒刑、最輕本刑為3 年以上有期徒刑以外之罪，其於本院
    審判程序中就被訴事實為有罪之陳述，經法官告知簡式審判
    程序之旨，並聽取公訴人、被告之意見後，依上開刑事訴訟
    法第273 條之1 第1 項規定，裁定由受命法官獨任進行審判
    程序，並依同法第273 條之2 、第159 條第2 項之規定，不
    適用傳聞法則有關限制證據能力之相關規定，合先敘明。
二、訊據被告丙○○對於上揭犯行坦承不諱，核與被害人戊○○
    、丁○○○及甲○○於警詢中指訴情節相符，並有本院95年
    度暫家護字第202 號民事暫時保護令、95年度家護字第255
    號民事通常保護令及95年度家護字第276 號民事通常保護令
    、屏東縣警察局屏東分局保護令執行紀錄表5 紙及現場照片
    6 帳在卷可稽，且有球棒1 支、菜刀2 把、剪刀1 支及檳榔
    刀1 支扣案可憑，堪認被告之自白與事實相符，
    本件事證明確，被告犯行堪以認定。
三、論罪科刑：
  (一)按行為後法律有變更者，適用行為時之法律，但行為後之法
    律有利於行為人者，適用最有利於行為人之法律，修正後刑
    法第2 條第1 項定有明文。此條規定係規範行為後法律變更
    所生新舊法律比較適用之準據法，本身尚無新舊法比較之問
    題，於新法施行後，應一律適用新法第2 條第1 項之規定，
    為「從舊從輕」之比較，先予敘明。再按本次法律變更，比
    較時應就罪刑有關之共犯、未遂犯、想像競合犯、牽連犯、
    連續犯、結合犯，以及累犯加重、自首減輕暨其他法定加減
    原因（如身分加減）與加減例等一切情形，綜其全部罪刑之
    結果而為比較（最高法院95年5 月23日95年度第8 次刑庭會
    議決議參照）。經查，被告於實施事實一(一)之行為後，刑法
    業於94年2 月2 日修正公布，95年7 月1 日起施行，因此，
    就本件於適用法律論罪科刑部分，自有新舊法比較適用之問
    題，爰分述如下：
  1.事實一(一)行為時之家庭暴力防治法第50條之法定刑為「3 年
    以下有期徒、拘役或科或併科10萬元以下罰金。」。又依被
    告行為時之刑法第33條第5 款規定：罰金為1 元以上。是被
    告行為時罰金刑部分，經折算為新臺幣後，為新臺幣3 元以
    上10萬元以下。而95年7 月1 日施行之刑法第33條第5 款規
    定：罰金為新臺幣1000元以上，因此，於刑法修正施行後，
    家庭暴力防治法第50條之罰金刑部分為新臺幣1,000 元以上
    10萬元以下。經比較新、舊法之結果，被告行為時之舊法對
    其較為有利。
  2.刑法第41條第1 項前段關於易科罰金之規定，修正前規定「
    犯最重本刑為5 年以下有期徒刑以下之刑之罪，而受6 個月
    以下有期徒刑或拘役之宣告，因身體、教育、職業、家庭之
    關係或其他正當事由，執行顯有困難者，得以1 元以上3 元
    以下折算1 日，易科罰金」（復依修正前罰金罰鍰提高標準
    條例第2 條規定，係就原定數額提高為100 倍折算1 日即銀
    元100 元以上300 元以下折算1 日）」；修正後規定「犯最
    重本刑為5 年以下有期徒刑以下之刑之罪，而受6 個月以下
    有期徒刑或拘役之宣告者，得以新臺幣1000元、2000元或
    3000 元 折算1 日，易科罰金」，比較修正前、後之法律，
    以修正前之法律較有利於被告。
  3.修正前刑法第41條第2 項規定：併合處罰之數罪，均得易科
    罰金時，其應執行之刑逾6 月者，亦同。修正後刑法同條項
    ，僅限於數罪併罰定應執行刑未逾6 月，始有適用。從而，
    比較新舊法之結果，自以修正前之規定較有利於被告。又修
    正後刑法施行法第3 條之1 第3 項亦規定：於94年1 月7 日
    刑法修正施行前犯併合處罰數罪中之一罪，且該數罪均符合
    第41條第1項 得易科罰金之規定者，適用90年1 月4 日修正
    之刑法第41條第2 項之規定。是以，本件數罪併罰定應執行
    刑逾6 月者，仍應修正前同條項規定，諭知易科罰金。
  4.新修正刑法第51條第5 款之規定，有期徒刑定應執行刑之上
    限，由不得逾20年提高為不得逾30年，此屬相當科刑規範之
    變更。比較新舊法之規定，應以修正前之刑法第51條第5 款
    之規定較有利於被告。
  5.綜上，依整體比較結果，本件以修正前之刑法規定較有利於
    被告，爰依修正後刑法第2 條第1 項前段之規定，適用行為
    時即修正前之舊法規定予以處斷。
  (二)按家庭暴力防治法所稱家庭暴力，係謂家庭成員間實施身體
    或精神上不法侵害之行為；又該法所稱騷擾，係謂任何打擾
    、警告、嘲弄或辱罵他人之言語、動作或製造使人心生畏怖
    情境之行為，家庭暴力防治法第2 條第1 項、第3項 分別定
    有明文。被告敲打、丟擲、毀損物品及對被害人戊○○恐嚇
    之行為，係以行為舉動對被害人等造成精神上之壓力，實屬
    對被害人等實施精神上不法侵害之行為；另其憑藉酒意大聲
    叫罵之部分，則屬騷擾行為。是核被告事實一(一)所為係犯（
    刑法修正前）家庭暴力防治法第50條第1款 、第2 款之違反
    保護令罪（檢察官漏列第1 款）；事實一(二)所為係犯家庭暴
    力防治法第50條第1 款違反保護令罪（檢察官認此部分係屬
    違反同法條第2 款，容有誤解）及刑法第305 條之恐嚇罪。
    事實一(一)部分，被告雖有違反家庭暴力防治法第50條第1 款
    、第2 款所規定應處罰之情形，但均應認係一個違反保護令
    罪。另事實一(二)部分，被告以一恐嚇行為觸犯上開違反保護
    令罪及恐嚇罪，係為想像競合犯，應依刑法第55條之規定論
    以一罪，並從一較重之家庭暴力防治法第50條第1 款、第2
    款之違反保護令罪處斷。又被告先後二次違反保護令犯行，
    犯意各別，行為互異，應予分論併罰。
  (三)爰審酌被告於本院裁定核發民事暫時保護令及民事通常保護
    令後，不知予以遵守，無視法律之規定、造成家庭成員之身
    心恐懼不安及精神上不堪之騷擾，惟其犯罪後坦承犯行，態
    度尚佳，且已獲被害人戊○○、丁○○○等人之宥恕，及其
    犯罪情狀尚非嚴重等一切情狀，分別量處如主文所示之刑。
    又被告所犯事實一(一)之罪，係在95年7 月1 日刑法修正施行
    前所犯，另事實一(二)之罪則在刑法修正施行後所犯，其數罪
    併罰之規定，仍應依前揭比較新舊法之結果，依修正前刑法
    第51條第5 款規定，定其應執行之刑。再依刑法施行法第3
    條之1 第3 項規定：「於94年1 月7 日刑法修正施行前犯併
    合處罰數罪中之一罪，且該數罪均符合第41條第1 項得易科
    罰金之規定者，適用90年1 月4 日修正之刑法第41條第2 項
    規定」，準此，本件併罰數罪中之一罪，既係於刑法修正施
    行前所犯，是本件定應執行刑雖已逾6 月，仍應各宣告其易
    科罰金之折算標準，再於定其應執行刑後，依修正前刑法第
    42條第2 項規定諭知易科罰金之折算標準以示懲儆。又被告
    前未曾受有期徒刑以上刑之宣告，有臺灣高等法院被告前案
    紀錄表1 紙附卷可按，其因一時失慮，致罹刑典，經此刑之
    宣告後，應知所惕勵，信無再犯之虞，因認以暫不執行其刑
    為適當，併予宣告緩刑3 年，用啟自新（至被告事實一(一)之
    犯行，行為時雖係在刑法第74條有關緩刑之規定修正施行前
    ，然犯罪在新法施行前，新法施行後，緩刑之宣告，應適用
    新法第74條之規定，最高法院著有95年度第8 次刑庭會議決
    議七可資參照，是就上揭事實一(一)部分，有關緩刑之宣告，
    自仍應直接適用修正後之刑法第74條之規定，附予敘明）。
    另並依家庭暴力防治法第30條第1 項規定，宣告於緩刑期內
    付保護管束。扣案之球棒1 支、菜刀2 把、剪刀及檳榔刀各
    1 支，係供上揭事實一(二)犯罪所用，且為被告所有，亦據被
    告供承在卷，應依刑法第38條第1 項第2 款規定，宣告沒收
    。
  (四)不另為不受理諭知部分：
   1.公訴意旨另以：被告於95年7 月25日19時許起至同年月26
     日9 時許止，在在屏東縣屏東市○○路738 巷38號住處，
     分別以鋁製球棒敲打地板、將菜刀、檳榔刀、剪刀插在客
     廳之桌子、將房間內之衣服丟擲在地上，此外，並丟擲丁○○○所有之電風扇，致風扇葉片破裂損壞，足以生損害
     於丁○○○，因認被告另涉刑法第354 條之毀損罪嫌等語
     。
   2.按告訴乃論之罪，告訴人於第一審辯論終結前得撤回其告
     訴，又告訴經撤回者，應諭知不受理之判決，刑事訴訟法
     第238 條第1 項、第303 條第3 款分別定有明文。查本件
     被告涉犯刑法第354 條之罪，依同法第357 條之規定須告
     訴乃論，茲告訴人丁○○○已於本院審理時當庭撤回告訴
     ，有本院95年10月2 日審判律錄附卷可稽，揆諸前開說明
     ，被告此部分犯行本應為不受理之判決，惟因公訴人認被
     告此部分毀損犯行，與上開事實一(二)所犯家庭暴力防治法
     第50條第1 款、第2 款之違反保護令罪及刑法第305 條恐
     嚇罪間恐嚇罪間，有想像競合犯之裁判上一罪之關係，爰
     不另為不受理之諭知，併此敘明。
四、據上論斷，應依刑事訴訟法第273 條之1 第1 項、第299 條
    第1 項前段，家庭暴力防治法第50條第1 款、第2 款、第30
    條第1 項，刑法第11條、第2 條第1 項、第305 條、第55條
    、第74條第1 項第1 款、第38條第1 項、第2 款、修正前後
    刑法第41條第1 項前段、修正前刑法第41條第2 項、第51條
    第5 款，刑法施行法第1 條之1 、第3 條之1 第3 項，修正
    前罰金罰鍰提高標準條例第2 條，判決如主文。
本案經檢察官林吉泉到庭執行職務。
中    華    民    國    95    年    10    月    20    日
                  刑事第三庭    法  官  林雅莉
以上正本證明與原本無異。
如不服本判決應於收受本判決送達後10日內向本院提出上訴書狀
，其未敘述上訴理由者，並得於提起上訴後10日內向本院補提理
由書狀（均須按他造當事人之人數附繕本）「切勿逕送上級法院
中    華    民    國    95    年    10    月    20    日
                                書記官  黃佳惠
附錄本件判決論罪科刑法條：
家庭暴力防治法第50條（違反保護令罪之處罰）
違反法院依第13條、第15條所為之下列裁定者，為本法所稱之違
反保護令罪，處3 年以下有期徒刑、拘役或科或併科新台幣10萬
元以下罰金︰
一、禁止實施家庭暴力行為。
二、禁止直接或間接騷擾、接觸、通話或其他連絡行為。
三、命遷出住居所。
四、遠離住居所、工作場所、學校或其他特定場所。
五、命完成加害人處遇計畫：戒癮治療、精神治療、心理輔導或
    其他治療、輔導。


司法院資訊處製作；財團法人民間司法改革基金會備份。
